臺灣臺北地方法院民事判決　　　　　　　　　　　　九十二年度訴字第三八五七號
　　原　　　告　國祥冷凍機械股份有限公司
　　法定代理人　丙○○
　　訴訟代理人　甲○○
　　被　　　告　東元電機股份有限公司
　　法定代理人　丁○○
　　訴訟代理人　乙○○
當事人間請求給付貨款事件，本院於九十三年四月八日言詞辯論終結，判決如下：
    主  　　文
原告之訴及假執行之聲請均駁回。
訴訟費用由原告負擔。
    事  　　實
甲、原告方面：
壹、聲明：
　一、被告應給付原告新台幣（下同）七十五萬四千七百六十元，及自起訴狀繕本送
　　  達翌日起至清償日止，按週年利率百分之五計算之利息。
　二、願供擔保，請准宣告假執行。
貳、陳述：
　一、被告陸續向原告訂購螺旋式冰水主機及送風機等貨物，要求送達台北市立南湖
　　　高級中學工地，兩造約定交貨付款百分之九十，業主驗收合格後付款百分之十
  　　，有買賣合約書為憑。原告已依約交貨完畢，業主已驗收合格開始使用，惟被
　    告目前仍積欠原告七十五萬四千七百六十元，屢經催討，被告均置之不理，為
      此提起本件訴訟。
　二、系爭台北市立南湖高級中學所有工程，均已九十一年六月正式竣工，並將所有
  　　工程移交予業主南湖高中，同年九月開始招收男女新生開始使用，有南湖高中
　    全球資訊網可稽。本件買賣契約約定業主驗收合格後付款百分之十，按原告僅
      賣貨予被告，不含施工，貨物既無瑕疵，被告工程已交付，業主並驗收開始使
      用，依一般經驗法則，基於契約相對性原則，被告以業主尚未驗收付款為由拒
      絕給付原告，於法無據。縱認被告所辯目前尚未進初驗及複驗屬實，其存在原
      因均為工程施工部分，與本件貨物無關。
參、證據：提出(一)交貨通知單影本二份、(二)台北市南湖高級中學全球資訊網「南湖簡
    史」資料影本一份為證。
乙、被告方面：
壹、聲明：
　一、原告之訴駁回。
　二、如受不利判決，願供擔保請准宣告免為假執行。
貳、陳述：
　一、依原告所提原證一號，付款方式為交貨付款百分之九十，業主驗收合格付款百
　　　分之十。惟本案業主為台北市政府教育局，其迄今並未開始驗收程序，尚未驗
  　　收合格，待業主驗收合格後，被告自當依合約約定條件付款予原告。
  二、原告之業主為台北市政府教育局，即便南湖高中已完成初驗程序，與原告所簽
      訂之合約中所約定之「業主驗收」亦尚有未符。至業主何以尚未進行驗收程序
      ，亦非被告之所願，被告亦無從知悉相關之理由何在，是否與原告所提供之產
      品有關，被告主張非其原因，應由其舉證。
參、證據：提出(一)亞洲聯合建築師事務所九十二年亞建字第一五三號函影本一份、(二)
    經濟部九十二年十一月十二日經授商字第九二○一三○五三八○號函影本一份、
    (三)被告與業主簽訂之合約影本一份為證。
丙、本院依職權函台北市立南湖高級中學關於校舍新建工程中之水電工程是否已驗收
    完成。
    理  　　由
一、原被告台安電機股份有限公司於九十二年九月三十日與東元電機股份有限公司依
    企業併購法之規定，以吸收合併之方式完成合併，以東元電機股份有限公司為存
    續公司，有經濟部九十二年十一月十二日經授商字第九二○一三○五三八○號函
    影本一份在卷可憑，而東元電機股份有限公司亦於九十三年二月十九日具狀承受
    訴訟，合先敘明。
二、原告原起訴請求被告給付一百二十七萬六千七百六十三元及遲延利息，嗣於起訴
    狀繕本送達後，變更聲明為請求被告給付七十五萬四千七百六十元及遲延利息，
    核屬減縮應受判決事項之聲明，為民事訴訟法第二百五十五條第一項第三款之所
    許，亦先陳明。
三、原告起訴主張被告陸續向原告訂購螺旋式冰水主機及送風機等貨物，要求送達台
　　北市立南湖高級中學工地，兩造約定交貨付款百分之九十，業主驗收合格後付款
　  百分之十。原告已依約交貨完畢，業主已驗收合格開始使用，惟被告目前仍積欠
    原告七十五萬四千七百六十元，屢經催討，被告均置之不理，為此提起本件訴訟
    。
    被告則以本案業主為台北市政府教育局，其迄今並未開始驗收程序，尚未驗收合
    格，待業主驗收合格後，被告自當依合約約定條件付款予原告等語置辯。
四、兩造對於台安電機股份有限公司於九十年一月八日與原告簽訂交貨通知單，由台
    安電機股份有限公司為其所承攬台北市南湖高級中學校舍新建工程中之水電工程
    ，向原告訂購螺旋式冰水主機及送風機等貨物，經原告交貨完畢，原告亦支付部
    分貨款，尚餘七十五萬四千七百六十元，嗣台安電機股份有限公司與被告依企業
    併購法，以吸收合併之方式完成合併，以被告為存續公司，台安電機股份有限公
    司就本事件一切權利義務由被告概括承受之事實，均不爭執，並有交貨通知契約
    影本二份、經濟部九十二年十一月十二日經授商字第九二○一三○五三八○號函
    在卷可憑，自堪信為真實。
五、原告固主張南湖高級中學全部工程已於九十一年六月竣工，工程已移送業主南湖
    高級中學，並於同年九月開始使用，被告應支付剩餘貨款七十五萬四千七百六十
    元等情，然被告否認已驗收合格等語。經查：
    (一)系爭交貨通知單第一條付款辦法第一項約定「本案交貨付款百分之九十，待業
      主驗收合格後付款百分之十。」，即已明文約定尾款百分之十，須待業主正式
      驗收合格後給付，即以業主驗收為尾款之清償期。
　　(二)原告雖主張南湖高級中學已竣工，並開始使用，驗收已合格等語，然經本院依
　　　職權函台北市南湖高級中學關於校舍新建工程中之水電工程是否已驗收完成，
  　　該校函覆「目前工程已辦理初驗複驗階段，尚未完成正式驗收」，有該校九十
　    三年三月一日北市南總字第○九三三○○八三○○○號函在卷可憑，是南湖高
      級中學縱已開始使用新建校舍，惟其中水電工程仍尚未正式驗收完成。
　　(三)原告固另稱其僅賣貨予被告，不含施工，貨物既無瑕疵，被告工程已交付，業
  　　主並驗收開始使用，依一般經驗法則，基於契約相對性原則，被告以業主尚未
    　驗收付款為由拒絕給付原告，於法無據等語。然被告向原告購買螺旋式冰水主
    　機及送風機等貨物，係用於其所承攬台北市南湖高級中學校舍新建工程中之水
      電工程，此為兩造所不爭執，而業主須驗收者，當為工程之施作完成，並非各
      別貨物進場時即需驗收，是系爭交貨通知單付款辦法所稱業主驗收合格，仍應
      指業主對系爭風機裝置之水電工程驗收合格而言，是原告主張貨物無瑕疵即可
      付款等語，尚無足取。
    (四)再台北市南湖高級中學關於校舍新建工程中之水電工程已辦理初驗複驗，完成
      正式驗收，應已指日可待。按當事人預期不確定事實之發生，以該事實發生時
　　　為債務之清償期者，應認該事實發生時或其發生已不能時，為清償期屆至之時
　　　；又當事人預期不確定事實之發生，以該事實發生時為債務之清償期者，倘債
  　　務人以不正當行為阻止該事實之發生，類推適用民法第一百零一條第一項規定
    　，應視為清償期已屆至。原告並未能舉證證明被告有何故意阻止驗收完成之不
      正當行為，即無從視系爭尾款清償期已屆至。況依被告所提台北市南湖高級中
      學校舍新建工程（水電工程）工程合約影本，與被告簽約者為台北市政府教育
      局，原告亦未能證明台北市政府教育局已完成驗收程序，是其主張業主驗收合
      格，被告應給付尾款，即屬無憑。
六、綜上，原告不能證明業主已驗收合格，其請求被告給付剩餘貨款七十五萬四千七
    百六十元，即屬無據。從而，原告依買賣之法律關係，請求被告給付七十五萬四
　　千七百六十元，及自起訴狀繕本送達翌日起至清償日止，按週年利率百分之五計
　  算之利息，為無理由，應予駁回。原告之訴既經駁回，其假執行之聲請即失所附
    麗，應併予駁回。
七、結論：原告之訴為無理由，依民事訴訟法第七十八條，判決如主文。
中　　　華　　　民　　　國　　九十三　　年　　　四　　　月　　 十六 　　日
　　　　　                    民事第五庭  法  官    吳青蓉
正本係照原本作成
如對本判決上訴，須於判決送達後廿日內向本院提出上訴狀
中　　　華　　　民　　　國　　九十三　　年　　　四　　　月　　 十六 　　日
                                          書記官    陳耀山
